【裁判字號】    97,財管,157
【裁判日期】    980218
【裁判案由】    選任遺產管理人
【裁判全文】
臺灣臺北地方法院民事裁定             97年度財管字第157號
聲  請  人  臺北市政府法定代理人乙○○
                  送達代收人.
上列聲請人聲請選任丙○○之遺產管理人事件，本院裁定如下：
    主      文
聲請駁回。
聲請程序費用新臺幣壹仟元由聲請人負擔。
    理      由
一、聲請意旨略以：被繼承人丙○○於民國61年1月27日死亡，
    遺有臺北市○○區○○段3 小段254 、271 地號土地，而被
    繼承人丙○○欠繳上述土地92年至96年度地價稅541,786 元
    ，為起徵上開稅捐，爰依民法第1178條及非訟事件法第149
    條規定，請求指定被繼承人丙○○之遺產管理人等語。
二、按繼承開始時，繼承人之有無不明者，由親屬會議於1個月
    內選定遺產管理人，並將繼承開始及選定遺產管理人之事由
    ，向法院報明；親屬會議依前條規定為報明後，法院應依公
    示催告程序，定6個月以上之期限，公告繼承人，命其於期
    限內承認繼承；又無親屬會議或親屬會議未於前條所定期限
    內選定遺產管理人者，利害關係人或檢察官，得聲請法院選
    任遺產管理人，並由法院依前項規定為公示催告，民法第11
    77條、第1178條分別定有明文。準此，得聲請法院選任遺產
    管理人者，限於繼承人之有無不明，且被繼承人無親屬會議
    或親屬會議未於法定期限內選定遺產管理人者。又所謂繼承
    開始時繼承人之有無不明者，係指戶籍簿上無可知之繼承人
    ，或雖有之而皆為繼承之拋棄而言，最高法院亦著有88年度
    臺上字第3185號裁判意旨可供參照。
三、經查，聲請人主張之事實，固據其提出被繼承人丙○○除戶
    戶籍資料，及被繼承人張查某97年度亡字第102 號死亡宣告
    判決、被繼承人丙○○、張查某三親等親屬資料、地價稅欠
    稅總歸戶查詢單、臺北市○○區○○段1 小段260 地號，臺
    北市○○區○○段3 小段254 、271 地號土地登記謄本、本
    院民事庭函復記載無法查復被繼承人丙○○繼承人繼承事件
    之覆函等資料為證。惟被繼承人丙○○死亡時，有配偶張查
    某存在，此有張查某之戶籍謄本在卷可憑。雖依該戶籍資料
    ，張查某於23年5 月18日行方不明，但張查某迄至97年7 月
    11日始經本院宣告於90年11月2 日死亡，是於繼承開始時，
    張查某依法為被繼承人丙○○之法定繼承人，且並無資料可
    證張查某有拋棄繼承或喪失繼承權情事。本件於被繼承人丙
    ○○死亡時，依法既有法定繼承人存在，即與前揭選任遺產
    管理人之規定不符。故聲請人聲請選任被繼承人丙○○之遺
    產管理人，自難准許，應予駁回。爰裁定如主文。
中    華    民    國    98    年    2     月    18    日
                          家事法庭法  官  黃桂興
以上正本證明與原本無異
如不服本裁定應於送達後10日內向本院提出抗告狀，並繳納抗告
費新臺幣1,000元。
中    華    民    國    98    年    2     月    18    日
                                  書記官  陳俐妙


司法院資訊處製作；財團法人民間司法改革基金會備份。
